臺灣高等法院刑事判決　　　　　　　 95年度交上易字第286號
上　訴　人　臺灣臺北地方法院檢察署檢察官
被　　　告　乙○○○
　　　　　　甲○○
上列上訴人因被告過失傷害案件，不服臺灣臺北地方法院95年度
交易更字第4號，中華民國95年9月11日第一審判決（起訴案號：
臺灣臺北地方法院檢察署93年度偵字第9563號），提起上訴，本
院判決如下：
    主  文
原判決撤銷，發回臺灣台北地方法院。
    理  由
一、公訴意旨略以：被告甲○○於民國（下同）93年3 月28日上
    午2時許，騎乘車牌號碼BQJ-635號重型機車，沿臺北市民權
    大橋由東往西方向行駛第3 車道，行駛至民權大橋往松山下
    橋處，依當時之天候雨、夜間有照明、路況良好，其原應注
    意車前狀況，隨時採取必要安全措施，而依當時情形又無不
    能注意之情事，竟疏於注意，未留意前方車輛之動態，因沿
    同方向同車道行駛在前，由被害人鍾潔元所騎乘之車牌號碼
    CNF-1722號重型機車後車燈遭物品擋住，致甲○○煞車不及
    ，以其前車頭撞擊被害人所騎乘機車後車尾而肇事，雙方均
    人車倒地後受有傷害，被害人倒地後起身欲牽其倒在第二車
    道之機車時，被告乙○○○係營業小客車駕駛人，為從事業
    務之人，駕駛車牌號碼595-CH號營業小客車，沿同方向行駛
    第2 車道，依當時之天候雨、光線夜間有照明、路況皆良好
    ，其原應注意車前狀況，隨時採取必要安全措施。而依當時
    情形又無不能注意之情事，竟疏於注意，未留意前方車輛之
    動態，迨見車牌號碼CNF-1722號重型機車倒在車道前方，欲
    煞避已嫌不及，其營業小客車右前車頭撞擊被害人，致被害
    人受有外傷性腦部硬腦膜下出血，蜘蛛膜下腔出血及腦出血
    導致失智症等重大不治之傷害。因認被告乙○○○涉犯刑法
    第284條第2項後段業務過失致重傷罪嫌，被告甲○○涉犯同
    條第1項後段過失致重傷罪嫌。
二、原判決以提出告訴之鍾志強（即被害人之子）為非有告訴權
    之人，且其未受有獨立告訴權人之丙○○（即被害人之配偶
    ）合法委任代理告訴，而以自己名義提起告訴，亦無證據證
    明其有受丙○○合法委任代理告訴，認其告訴不合法，復以
    告訴人丙○○於93年12月13日始具狀提起告訴，已逾六個月
    之告訴期間，而依刑事訴訟法第303條第3 款、第307條諭知
    本件公訴不受理判決，固非無見。惟查：(一)按告訴乃論之罪
    ，其告訴應自得為告訴之人知悉犯人之時起，於6 個月內為
    之，為刑事訴訟法第237條第1項所明定。而該告訴期間，係
    自知悉犯人之時起算，並非自犯罪時起算。本件告訴人丙○○於93年12月13日具狀提起告訴，固有其刑事告訴狀在卷可
    按（見93年偵字第21880號卷第1頁），惟據該告訴狀之具狀
    日係載為93年9月15日（見同上卷第3頁），而該狀紙首頁有
    檢察官於93年12月13日批示「追加被告甲○○送分案」等文
    ，則告訴人丙○○提起告訴之時間究係93年9 月15日，抑為
    93年12月13日？又告訴人丙○○係自何時始知悉本件車禍肇
    事之犯人為被告乙○○○、甲○○？何以檢察官會批示「追
    加」被告甲○○送分案？此均攸關告訴人丙○○之告訴是否
    合法，原審未予究明，即逕謂告訴人丙○○之告訴已逾法定
    告訴期間，尚有未洽。(二)又本件被害人之子鍾志強於警察機
    關提出告訴時，究係以告訴人之代理人身分提出告訴，或以
    個人身分提出告訴，係本件告訴是否合法之關鍵。是其於警
    詢時究係如何對員警表示，是否因員警僅問及你是否要提出
    告訴，而忽略告知代丙○○提出告訴，須提出合法委任狀，
    使之誤以為只要表示提出告訴即可；或鍾志強已表明以告訴
    代理人身分提出告訴，但員警疏未詳細記載，本院前審發回
    要旨已予指明應傳訊鍾志強、丙○○及對警員交互詰問，予
    以究明，然原審未予傳喚調查究明，而援引證人即員警蘇鶴
    峰於本院前審未經合法具結之證詞，而逕認鍾志強之告訴不
    合法，亦有率斷之嫌。檢察官上訴意旨，指摘原判決不當，
    為有理由，應由本院將原判決撤銷，發回原審法院另為適當
    之判決，並不經言詞辯論為之。
據上論斷，應依刑事訴訟法第369條第1項後段、第372 條，判決
如主文。
中　　華　　民　　國　　96　　年　　2　　月　　27 　　日
　　　　　　　　　刑事第十庭    審判長法　官 楊炳禎
　　　　　　　　　　　　　　　　　　  法　官 陳博志
　　　　　　　　　　　　　　　　　　  法　官 李春地
以上正本證明與原本無異。
不得上訴。
                                      書記官 蘇秋
中　　華　　民　　國　　96　　年　　3 　　月　　1 　　日
